【裁判字號】    98,審事聲,83
【裁判日期】    980930
【裁判案由】    依職權裁定確定訴訟費用額
【裁判全文】
臺灣臺北地方法院民事裁定            98年度審事聲字第83號
異  議  人  甲○○
                        2樓
相  對  人  艾爾法科技股份有限公司
法定代理人  乙○○
上列當事人間依職權裁定確定訴訟費用額事件，相對人對本院於
中華民國98年4 月23日所為之98年度審司他字第1 號裁定提起異
議，本院裁定如下：
    主  文
原裁定關於命兩造應向本院繳納之訴訟費用數額部分廢棄。
異議人應向本院繳納訴訟費用新臺幣柒拾柒萬陸仟柒佰拾元
，及自本裁定送達之翌日起至清償日止按年息百分之五計算之利
息。
相對人應向本院繳納訴訟費用新臺幣肆萬零伍佰柒拾玖元，及自
本裁定送達之翌日起至清償日止按年息百分之五計算之利息。
異議人其餘異議駁回。
    理  由
一、異議意旨略以：異議人就確定兩造間僱傭關係存在之訴訟標
    的金額，早已計入所提賠償金額內，原裁定再次計入所推算
    之訴訟標的價額重複計算，顯然錯誤；又臺灣高等法院97年
    度重勞上字第13號民事判決既認定異議人提起訴訟之日，兩
    造間僱傭關係仍然存續，同時證實相對人無預警違法解僱職
    災勞工，形同確立違反勞動基準法第13條法條宗旨，異議人
    理應獲全案勝訴之判決，而由相對人負擔所有訴訟費用，詎
    上開判決僅判命相對人應賠償新台幣（下同）854,929 元，
    顯有矛盾，且異議人上訴第三審因不合程序已遭二審裁定駁
    回，自無需負擔第三審裁判費。加之相對人惡意脫產，異議
    人獲判金額迄無法求償，原裁定復令異議人負擔如此龐大裁
    判費，無異縱容相對人違法等語。
二、按當事人對於司法事務官處理事件所為之終局處分，得於處
    分送達後10日之不變期間內，以書狀向司法事務官提出異議
    。法院認第一項之異議為有理由時，應為適當之裁定，民事
    訴訟法第240 條之4 第1 項及第3 項分別定有明文。次按經
    准予訴訟救助者，於終局判決確定或訴訟不經裁判而終結後
    ，第一審受訴法院應依職權以裁定確定訴訟費用額，向應負
    擔訴訟費用之當事人徵收之，民事訴訟法第114 條第1 項前
    段定有明文。又同法第91條第3 項規定，法院依聲請以裁定
    確定之訴訟費用額，應於裁定送達翌日起，加給按法定利率
    計算之利息，其立法理由旨在促使當事人早日自動償付其應
    賠償對造之訴訟費用，故在當事人無力支付訴訟費用時，雖
    由國庫暫時墊付，然依法院前揭民事訴訟法第114 條第1 項
    規定，依職權裁定確定訴訟費用額，同屬確定訴訟費用額之
    程序，亦應基於同一理由而類推適用同法第91條第3 項規定
    加計法定遲延利息。
三、查本件聲請人請求損害賠償事件，經本院96年度重勞訴字第
    7 號、台灣高等法院97年度重勞上字第13號判決確定，其第
    一審除確定部分外之訴訟費用，及第二審除減縮部分外之訴
    訟費用，應由相對人負擔1/6 ，餘由原告負擔。本院審查後
    ，聲請人在第一、二、三審暫免繳交之訴訟費用如後附計算
    書所示，應即由相對人向本院繳納40,579元、由聲請人向本
    院繳納776,733 元，並依民事訴訟法第91條第3 項規定，加
    給自裁定送達翌日起至清償日止按法定利率即年息5%計算之
    利息。
四、至異議意旨另指稱臺灣高等法院97年度重勞上字第13號民事
    判決僅判命相對人應賠償854,929 元，判決理由矛盾，及異
    議人上訴第三審因不合程序已遭二審裁定駁回，自無需負擔
    第三審裁判費，且相對人惡意脫產，異議人獲判金額迄無法
    求償云云，查異議人上訴第三審雖因不合程序而遭二審裁定
    駁回，惟臺灣高等法院97年度勞上字第13號裁定業已裁定第
    三審訴訟費用由上訴人（即異議人）負擔，而異議人指稱臺
    灣高等法院97年度重勞上字第13號民事判決矛盾，且相對人
    惡意脫產等節，不在本件依職權裁定確定訴訟費用額事件所
    得審究之範圍內，異議意旨指摘原裁定此部分不當，並無理
    由。
五、綜上所述，異議人應負擔之各審訴訟費用合計為776,733 元
    ，相對人則應負擔訴訟費用額40,579元。原裁定所命兩造各
    自負擔之訴訟費用額，與上開認定結果有異部分，自有未洽
    ，異議意旨指摘原裁定此部分不當，聲明廢棄，為有理由，
    爰裁定如主文第一、二、三項所示。至未超過上開應負擔之
    金額部分，則無不合，異議意旨指摘原裁定此部分不當，聲
    明廢棄，為無理由，應予駁回。
六、結論，本件異議為一部有理由，一部無理由，依民事訴訟法
    第240 條之4 第3 項前段，裁定如主文。
中    華    民    國    98    年    9     月    30    日
                  民事第六庭法  官  蔡和憲
以上正本係照原本作成。
如對本裁定抗告，須於裁定送達後10日之不變期間內，向本院提
出抗告狀，並繳納抗告費新臺幣1,000 元。
中    華    民    國    98    年    9     月    30    日
                            書記官   陳莉庭
計算書：
┌──────┬──────────┬─────────┬───────┐
│項        目│原告即聲請人請求內容│判  決  內  容    │備          註│
├──────┼──────────┼─────────┼───────┤
│第一審裁判費│確認兩造間僱傭關係存│第一審判決原告全部│              │
│            │在並按月給付133,000 │敗訴。            │              │
│            │元，為定期給付涉訟，│                  │              │
│            │依民事訴訟法第77條之│                  │              │
│            │10規定，應推定兩造間│                  │              │
│            │僱傭關係存續期間，而│                  │              │
│            │聲請人於民國51年出生│                  │              │
│            │，自起訴時即95年起迄│                  │              │
│            │至勞動基準法第54條第│                  │              │
│            │1項第1款所定強制退休│                  │              │
│            │年齡60歲止，尚約有  │                  │              │
│            │16年，推定兩造間僱傭│                  │              │
│            │關係存續期間為16年  │                  │              │
│            │，依民事訴訟法第77條│                  │              │
│            │之10之規定，以10年計│                  │              │
│            │算，故此部分之訴訟標│                  │              │
│            │的價額為15,960,000元│                  │              │
│            │（133,000元×12月× │                  │              │
│            │10年）。又聲請人另請│                  │              │
│            │求相對人給付職業災害│                  │              │
│            │期間原領工資，核與上│                  │              │
│            │開聲請請求內容重疊，│                  │              │
│            │應不再列計訴訟費用，│                  │              │
│            │至聲請另請求精神慰撫│                  │              │
│            │金3,600萬元部分，則 │                  │              │
│            │應加計訴訟費用，故原│                  │              │
│            │告於第一審請求之訴訟│                  │              │
│            │標的價額合計為51,960│                  │              │
│            │,000元（15,960,000元│                  │              │
│            │＋36,000,000元），是│                  │              │
│            │原告暫免繳交之第一審│                  │              │
│            │裁判費為469,248元。 │                  │              │
├──────┼──────────┼─────────┼───────┤
│第二審裁判費│聲請人提起第二審上訴│第二審判決確認兩造│原第一審確定部│
│            │，原請求：1.確認兩造│間僱傭關係於95年12│分（即聲請人未│
│            │間僱傭關係存在，並按│月23日前存在，相對│上訴部份）之訴│
│            │月給付133,000元，2. │人應給付聲請人    │訟標的價額為32│
│            │相對人應給付聲請人  │854,929元。       │,307,601 元（ │
│            │5,953,399元及法定遲 │                  │51,960,000-19,│
│            │延利息，後者扣除聲請│                  │652,399），此 │
│            │人請求職業災害期間原│                  │部分訴訟費用為│
│            │領工資重疊部分，則聲│                  │296,328元，亦 │
│            │請人上訴時訴訟標給的│                  │應由聲請人負擔│
│            │價額為19,652,399元（│                  │。            │
│            │                    │                  │              │
│            │15,960,000+5,953,399│                  │              │
│            │-2,261,000），應徵上│                  │              │
│            │訴費用為277,512元， │                  │              │
│            │嗣請人減縮聲明為：1.│                  │              │
│            │確認兩造間僱傭關係於│                  │              │
│            │97年7月29日前存在， │                  │              │
│            │2.相對人應給付聲請人│                  │              │
│            │4,645,557元，扣除聲 │                  │              │
│            │請人請求職業災害期間│                  │              │
│            │原領工資重疊部分，此│                  │              │
│            │部分訴訟標的價額為  │                  │              │
│            │4,645,557元，應徵第 │                  │              │
│            │二審訴訟費用為70,552│                  │              │
│            │元，其間訴訟費用差額│                  │              │
│            │206,960元為聲人減縮 │                  │              │
│            │聲明部分，此部分差額│                  │              │
│            │應由聲請人負擔。    │                  │              │
├──────┼──────────┼─────────┼───────┤
│第三審裁判費│70,552元            │因未補正而裁定駁回│              │
├──────┼──────────┴─────────┴───────┤
│合        計│聲請人就確定部分、減縮部分，應分別負擔訴訟費用296,328元 │
│            │、206,960 元，另其餘第一審訴訟費用應分擔144,100 元【（  │
│            │469, 248-296,328）* 5/6 ＝144,100 元】，餘28,820元由相對│
│            │人負擔。至第二審訴訟費用部分，聲請人應負擔金額為58,793元│
│            │（70, 552*5/6 ＝58,793元），餘11,759元則由相對人負擔。聲│
│            │請人另應負擔第三審訴訟費用70,552元，故聲請人應負擔訴訟費│
│            │用總計為776,733 元，相對人應負擔訴訟費用總計為40,579元。│
└──────┴────────────────────────────┘


司法院資訊處製作；財團法人民間司法改革基金會備份。
